臺灣臺北地方法院民事判決　　　　　　 100年度訴字第3640號
原　　　告　鍾芝楹
訴訟代理人　袁秀慧律師
被　　　告　丁慶龍
上列當事人間請求損害賠償事件，本院於民國100年11月2日言詞
辯論終結，判決如下：
    主  文
被告應給付原告新臺幣柒萬零柒佰捌拾肆元，及自民國一○○年
八月四日起至清償日止，按週年利率百分之五計算之利息。
原告其餘之訴駁回。
訴訟費用由被告負擔百分之十二，餘由原告負擔。
本判決原告勝訴部分得假執行。
    事實及理由
一、原告主張：原告與被告於民國97年8月25日結婚，於98年9月
    3日，雙方因口角爭執，被告突然動手毆打原告，致原告右
    臉受有撕裂傷，且右上肢、右大腿多處瘀腫。嗣原告逃離住
    處，於99年10月初，被告找一女子強行進入原告外婆家，要
    求轉交乙紙信函予原告，信函內提及「下賤」、「不要臉」
    等字辱罵原告，被告並表示其要「斬草除根」，使原告益加
    恐懼，被告於99年10月7日又再寄存證信函予原告，內容多
    為「不要臉」、「紅杏出牆敗壞風俗」等侮辱字眼，原告乃
    向臺灣板橋地方法院（下稱板橋地院）聲請核發保護令，經
    獲准在案。又原告與被告結婚後，因被告一再對原告身體、
    精神暴力傷害，原告長期處於恐懼、不安之環境，致罹患精
    神分裂症。被告對原告前開家暴傷害行為，已不法侵害原告
    之身體、健康、名譽及自由權，並受有以下損害：醫療費
    用：共計新臺幣（下同）28,804元。預為請求1年醫療費
    用：原告罹患精神分裂症，需長期就醫看診，並以藥物控制
    治療，每次就醫診療費用400元，原告需固定服用大塚安立
    復錠，每錠100元，故1個月醫療費用為3,400元，1年共計40
    ,800元。精神慰撫金：50萬元，合計569,604元，爰依民
    法第184第1項前段、第193條第1項、第195條第1項規定，請
    求被告負損害賠償責任。並聲明：被告應給付原告569,604
    元，及自起訴狀繕本送達翌日起至清償日止，按週年利率5
    ％計算之利息。
二、被告則以：原告已離家出走2年，原告的傷是自己傷的，那
    也是離家半年後才發生的。原告的精神分裂是被外遇的人害
    的，與被告無關。原證5、6是被告寫的，被告寫的都是事實
    ，沒有侮辱與恐嚇的問題等語，資為抗辯。並聲明：原告之
    訴駁回。
三、兩造不爭執之事實：
  (一)兩造於97年8月25日結婚，嗣原告提起離婚訴訟，本院以99
    年度婚字第652號判決兩造離婚，兩造所生未成年子女由臺
    北市政府社會局監護，離婚部分兩造並未上訴，未成年子女
    監護部分被告提起抗告，現由臺灣高等法院審理中。
  (二)原告曾對被告聲請核發保護令，板橋地院以99年度家護字第
    1763號准許，被告提起抗告，經板橋地院以99年度家護抗字
    第135號駁回抗告確定。
四、得心證之理由：
  (一)被告於98年9月3日有無毆打原告？
    查：原告於98年9月3日受有右臉撕裂傷、鼻淤青、右上肢多
    處淤青、右大腿淤青等傷害，有受理家庭暴力事件驗傷診斷
    書、診斷證明書、受傷照片可稽（見北調字卷第7至10頁）
    ，又丁國倫（被告之子）於前述保護令事件中證稱：「（提
    示切結書，這封切結書上面的手印及見證是否你所為？）是
    我簽名蓋印的」、「（當初你爸爸為何要立這封切結書呢？
    ）因為他們一直吵架，就是剛剛那1張相對人（即原告）臉
    受傷的那次，兩造一直吵架，相對人打我爸爸（即被告），
    我爸爸就把他揮開，結果眼鏡刮到相對人的臉，鄰居有報警
    ，警察有來…切結書是在之後簽的…」（見訴字卷第41頁）
    ，足見原告提出之具結書及切結書與98年9月3日事件有關，
    再參諸被告出具之具結書記載：「本人丁慶龍保證絕不打老
    婆鍾芝楹，如有違背，與鍾芝楹婚姻關係願放棄…」（見北
    調字卷第11頁），若非被告曾毆打原告，而在事後表示不會
    再犯，又怎會在具結書為如此記載？是原告98年9月3日之傷
    情應為被告毆打所致，堪予認定，被告辯稱與其無關，並不
    足採。
  (二)原證5、6信件有無侵害原告名譽、自由？
  1.按名譽有無受損害，應以社會上對個人評價是否貶損作為判
    斷之依據（最高法院90年台上字第646號判例參照）。查：
    原證5、6信件固有「紅杏出牆、敗壞風俗、下賤」等語，但
    依原告所述，原證5係被告找一女子強行進入原告外婆家要
    求轉交原告，原證6則為被告以存證信函寄予原告，被告復
    未將信件內容廣為散布，除原告外，他人尚無從知悉信件內
    容，應認社會上對原告之評價並未因之而貶損，自難謂原告
    名譽受有侵害。
  2.查：原證5信件記載：「…天理難容…罪大惡極…接信後請
    主動列出外遇名單以便斬草除根，否則將與林俊仲組成被害
    者聯盟後果自負…並請檢察官加重其刑…」等語（見北調字
    卷第13、14頁），客觀上足使一般人心生畏怖、恐懼，當認
    原告意思形成、精神活動之自由受到妨害，是原告主張構成
    侵權行為，洵屬有據。
  (三)原告罹患精神分裂症與被告所為有無因果關係？
    經本院函詢原告精神分裂症之病因為何？與家庭暴力是否有
    關？臺北市立聯合醫院表示：根據現有文獻，精神分裂症可
    能與遺傳、神經生理、幼年環境、心理與社會歷程等因素皆
    有關連，但其確切病因目前仍未有定論，有該院100年10月
    12日北市醫松字第10032811300號函在卷可憑（見訴字卷第
    22頁），且原告未能提出足以認定原告精神分裂症與被告有
    關之證明，是依現有證據，無從認定原告之精神分裂症與被
    告所為具有相當因果關係，原告主張被告侵害其健康權，並
    無所據。
  (四)原告得請求被告賠償之金額若干？
    茲就原告之請求，逐項審酌如下：
  1.醫療費用：
    原告主張受有醫療費用28,804元之損害，並提出醫療費用收
    據為證（見北調字卷第20至28頁），惟其中僅98年9月8日醫
    療費用784元與原告98年9月3日受傷有關（見北調字卷第20
    頁），其餘則為精神科、身心科之醫療費用，與被告無涉，
    故原告就此得請求之金額為784元。
  2.預為請求1年醫療費用：
    原告此部分請求係與罹患精神分裂症有關，然依前所述，原
    告罹患精神分裂症與被告所為並無因果關係，被告不負侵權
    行為責任，是原告此部分請求為無理由。
  3.精神慰撫金：
    另按慰藉金之賠償須以人格權遭遇侵害，使精神上受有痛苦
    為必要，其核給之標準，則可斟酌雙方身分、資力與加害程
    度，及其他各種情形核定相當之數額（最高法院51年台上字
    第223號判例參照）。本件原告遭被告毆打，受有右臉撕裂
    傷、鼻淤青、右上肢多處淤青、右大腿淤青等傷害，又因被
    告所寫之原證5信件，心生畏怖、恐懼，致意思形成、精神
    活動之自由受到妨害，精神上必感到相當之痛苦，其請求非
    財產上之損害，洵屬有據。本院審酌原告最近2年平均年收
    入約數千元，名下無不動產，被告最近2年並無收入，名下
    有土地1筆等情，有稅務電子閘門財產所得調件明細表可考
    （見訴字卷第44至48頁），認原告就身體受傷所受精神慰撫
    金之損害為6萬元，就自由權受侵害所受精神慰撫金之損害
    為1萬元，共計7萬元為適當，原告請求50萬元，核屬過高，
    超過部分，不能准許。
  4.綜上，原告得請求被告賠償之金額合計70,784元（784元＋7
    萬元＝70,784元）。
五、從而，原告依民法第184第1項前段、第193條第1項、第195
    條第1項規定，請求被告應給付原告70,784元，及自起訴狀
    繕本送達之翌日即100年8月4日起至清償日止，按週年利率5
    ％計算之法定遲延利息，為有理由，應予准許，逾此部分之
    請求，則屬無據，應予駁回。
六、本件判決所命被告給付之金額未逾50萬元，本院就原告勝訴
    部分，應依民事訴訟法第389條第1項第5款之規定，依職權
    宣告假執行。
七、本件事證已臻明確，兩造其餘攻防方法及未經援用之證據，
    業經審酌，核與本件判決結果無影響，爰不逐一論述，併此
    敘明。
八、據上論結，本件原告之訴一部為有理由，一部為無理由。依
    民事訴訟法第79條、第389條第1項第5款，判決如主文。
中    華    民    國   100    年    12    月    2     日
                  民事第六庭法  官  張文毓
以上正本係照原本作成。
如對本判決上訴，須於判決送達後20日內向本院提出上訴狀（須
附繕本）。
如委任律師提起上訴者，應一併繳納上訴審裁判費。
中    華    民    國   100    年    12    月    2     日
                            書記官  吳建元